臺灣板橋地方法院交通事件裁定　　　　　　　　　九十三年度交聲字第一四九六號
　　原處分機關　交通部公路總局臺北區監理所板橋監理站
　　異　議　人　甲○○
　　即受處分人
右列受處分人因違反道路交通管理處罰條例案件，對於原處分機關中華民國九十三年
九月二十九日板監違字第裁四一─Ｃ00000000號裁決處分（原舉發案號：臺
北縣政府警察局九十三年八月七日北縣警字第Ｃ00000000號）聲明異議，本
院裁定如左：
    主  文
異議駁回。
    理  由
一、原處分意旨略以：異議人即受處分人洪輝陽於民國九十三年八月七日十六時四十
    分許，駕駛車號ＭＤＥ─五三二號重型機器腳踏車，在臺北縣中和市○○路、錦
    和路口，因不依標誌、標線、號誌指示轉彎，經臺北縣政府警察局中和分局逕行
    舉發「機車未依規定兩段式左轉」之違規，乃依道路交通管理處罰條例第四十八
    條第一項第二款規定，裁處罰鍰新臺幣六百元，並依同條例第六十三條第一項第
    一款規定，記違規點數一點。
二、異議意旨略以：
（一）警方舉發之違規時間，異議人當時正與家人聚餐慶祝隔日的父親節，並未騎乘
      車號ＭＤＥ─五三二號重型機車出門。
（二）舉發機關未提出任何違規資料或照片作為佐證，即認定舉發無不當，而將舉證
      責任推給異議人，顯侵害人民權利。
（三）舉發機關於同一時間地點，同時舉發二案（北縣警交字第Ｃ00000000
      號、Ｃ0000000號），舉發通知單上記載之違規車牌號碼不同（分別是
      ＭＤＥ─五三二號、ＭＤＥ─五八二號），所列車主竟是同一人，顯有可疑。
      據悉ＭＤＥ─五八二號之車主亦因此案而申訴中，同一事件竟分別通知不同車
      主二人受罰，更啟人疑竇等語。
三、按汽車駕駛人轉彎時，不依標誌、標線、號誌指示者，處二百元以上六百元以下
    （即新臺幣六百元以上一千八百元以下）罰鍰，並予記點，道路交通管理處罰條
    例第四十八條第一項第二款、第六十三條第一項第一款定有明文。又汽車駕駛人
    有不服指揮稽查而逃逸之情形，因當場不能或不宜攔截製單舉發者，得對汽車所
    有人逕行舉發處罰；前項逕行舉發，應記明車輛牌照號碼、車型等可資辨明之資
    料，查明汽車所有人姓名或名稱、住址後，製單舉發處罰之，同條例第七條之二
    第一項第四款、第二項亦規定明確。
四、經查：
（一）本件異議人洪輝陽所有之車號ＭＤＥ—五三二號重型機車，於九十三年八月七
      日十六時四十分許，由著深藍色上衣之人駕駛沿臺北縣中和市○○路往板橋方
      向行駛，行經中正路、錦和路口處，未依路口標誌指示兩段式左轉，直接左轉
      預定沿防汛路往土城方向行駛，為警攔查時，非但不停下，反而加足馬力調頭
      逃逸，經執勤員警記下車號及車身顏色，隨即於執勤完畢返回派出所後，在工
      作紀錄簿上登載違規車輛為車號ＭＤＥ—五三二號之重型機車，車身顏色為綠
      色，並記明違規事實，舉發機關於查明違規車輛之所有人係本件異議人後，隨
      即於同日製單二紙，分別逕行舉發「機車未依兩段式左轉」（北縣警交字第Ｃ
      0000000號）、「因違規經警方哨音手勢攔查未停車接受檢查而逃逸」
      （北縣警交字第Ｃ00000000號），前者填載違規車牌號碼係ＭＤＥ—
      五三二號，後者則將違規車牌號碼誤植為ＭＤＥ—五八二號（舉發機關因而重
      行補製舉發通知單，並重新為送達，該部分尚非本件異議範圍），該二紙舉發
      通知單上均載明違規車主係本件異議人等情，此據舉發機關即臺北縣政府警察
      局中和分局函覆明確，有該分局九十三年九月二十三日中警申字第０九三００
      四一七六九號書函、九十三年十一月五日北縣警中裁字第０九三００四八七九
      四號函各一件附卷可稽，並有該分局受理違反交通管理事件被通知人申訴理由
      查詢表一件、執勤員警工作紀錄簿影本一紙、舉發通知單影本二紙可證，足認
      異議人所有之車號ＭＤＥ—五三二號重型機車，當時經人駕駛確有不依標誌指
      示左轉，且有不服指揮稽查而逃逸之情形，執勤員警因當場不能或不宜攔截製
      單舉發，依道路交通管理處罰條例第七條之二第一項第四款之規定，自得對該
      車所有人即本件異議人，逕行舉發處罰之。異議人雖陳稱：警方舉發之違規時
      間，異議人當時正與家人聚餐慶祝隔日的父親節，並未騎乘車號ＭＤＥ─五三
      二號重型機車出門云云，惟異議人所有之重型機車，既有上開違規情事，且符
      合法定逕行舉發所列舉之情形，舉發機關對其製單逕行舉發之，即屬有據，縱
      使當時並非異議人自己駕駛上開重型機車在舉發地點違規，然異議人為該車之
      所有人，復未能陳報應歸責之實際車輛駕駛人，洵不能僅憑當時非自己駕車出
      門，即可脫免處罰。
（二）關於逕行舉發之法定程序，應由舉發機關記明違規車輛牌照號碼、車型等可資
      辨明之資料，於查明汽車所有人姓名或名稱、住址後，逕行製單舉發處罰之，
      道路交通管理處罰條例第七條之二第二項規定甚明。此外，法律未有規定舉發
      機關尚應提出照片或其他證據資料加以佐證。考其立法意旨，當係認為舉發機
      關製單舉發違反道路交通管理處罰條例所列之違規事實，本質上為行政處分，
      係公務員基於職務上之權力，依法就特定具體事件所為之具公法上效果之單方
      行政行為，基於公務員為公法上行為具有公信力之原則，若無其他反證足以推
      翻，該行政處分當可被推定為真正。本此公信原則，並基於道路交通管理處理
      條例第七條之二第一項各項所列情形之特殊性，立法者乃賦予舉發機關得依前
      揭法定程序對於汽車所有人逕行舉發之，以達其維護交通秩序、安全之行政目
      的，否則國家行政勢必窒礙難行。此與刑事訴訟法就認定犯罪事實所設之證據
      法則，本質上顯有不同。本件異議人所有之重型機車，於九十三年八月七日十
      六時四十分許，由著深藍色上衣之人駕駛，在臺北縣中和市○○路、錦和路口
      處，未依路口標誌指示兩段式左轉，直接左轉預定沿防汛路往土城方向行駛，
      為警攔查時，非但不停下，反而加足馬力調頭逃逸，經執勤員警記下車號及車
      身顏色，隨即於執勤完畢返回派出所後，在工作紀錄簿上登載違規車輛為車號
      ＭＤＥ—五三二號之重型機車，車身顏色為綠色，並記明違規事實，舉發機關
      於查明違規車輛之所有人係本件異議人後，隨即於同日製單舉發等情，俱如前
      述，已踐行道路交通管理處罰條例第七條之二第二項所定逕行舉發之法定程序
      ，復查無舉發機關所為之舉發有何違誤情事，則舉發機關本其維護交通秩序、
      安全職責所為之逕行舉發，自應受合法、正確之推定。異議人辯以：舉發機關
      未提出任何違規資料或照片作為佐證，即認定舉發無不當，而將舉證責任推給
      異議人，顯侵害人民權利云云，尚嫌無據。
（三）本件舉發機關於查明違規車輛之所有人係本件異議人後，隨即於當日製單二紙
      ，分別逕行舉發「機車未依兩段式左轉」（北縣警交字第Ｃ0000000號
      ）、「因違規經警方哨音手勢攔查未停車接受檢查而逃逸」（北縣警交字第Ｃ
      00000000號），前者正確填載違規車牌號碼係ＭＤＥ—五三二號，後
      者係因執勤員警不慎，始將車牌號碼誤植為ＭＤＥ—五八二號，此由該二紙舉
      發通知單上均載明違規車主係本件異議人無誤，另對照工作紀錄簿原始登載資
      料觀之，至屬明確。本院為求慎重，依職權函請舉發機關查明另輛車號ＭＤＥ
      —五八二號之款式及車身顏色，查證結果該車之汽缸容量為九九ＣＣ，車身顏
      色為「銀色」，核與異議人所有車號ＭＤＥ—五三二號重型機車之汽缸容量為
      一二四ＣＣ，車身顏色為「綠色」，二者有顯著差異，此有舉發機關檢送之車
      登載之違規車輛車身顏色為「綠色」，故上開Ｃ0000000號舉發通知單
      上之車牌號碼確係出於誤植，彰彰明甚。異議人所稱：舉發機關於同一時間地
      點，同時舉發二案，足以啟人疑竇云云，亦不足據以對其為有利之認定。
五、從而，本件舉發機關因汽車駕駛人有道路交通管理處罰條例第七條之二第一項第
    四款所列舉之情形，逕行舉發汽車所有人即本件異議人當時有「機車未依規定兩
    段式左轉」之違規，洵無違誤。原處分機關為此依同條例第四十八條第一項第二
    款規定，對異議人裁處罰鍰新臺幣六百元，並依同條例第六十三條第一項第一款
    規定，記違規點數一點，於法尚無違誤或不當之處。異議人不服裁處，對之聲明
    異議，為無理由，應予駁回。
據上論斷，應依道路交通案件處理辦法第十九條，裁定如主文。
中　　　華　　　民　　　國　　九十三　　年　　十一　　　月　　 三十   　日
                              臺灣板橋地方法院交通法庭
                                  法　官  朱  嘉  川
右正本證明與原本無異。
如不服本裁定應於送達後五日內向本院提出抗告狀。
                                  書記官  林  志  憲
中　　　華　　　民　　　國　　九十三　　年　　十一　　　月　　 三十   　日
